臺灣臺中地方法院刑事判決　　　　　　　　　　　　　　九十三年度自字第二八號
　　自　訴　人　己○○
　　代　理　人　甲○○律師
　　被　　　告　乙○○
　　選任辯護人　徐明珠律師
右列被告因業務侵占案件，經自訴人提起自訴，本院判決如左：
    主  文
乙○○無罪。
    理  由
一、自訴意旨略以：被告乙○○自民國八十七年二月間起，受僱於自訴人，擔任自訴
    人所經營之台中縣大里市仁化黃昏市場管理員，負責向仁化黃昏市場攤位之攤商
    收取每月租金，係從事業務之人，竟於九十三年一月間，利用職務上之機會，未
    將向攤商收取之租金、清潔費、水費、電費等費用全部繳回。查自訴人每月可向
    承租攤商收取之租金等費用為二百零一萬零一百元，而被告向攤商收取之九十三
    年一月份之租金等費用已入帳者為五十萬零六百九十五元，收取未繳回者為十一
    萬二千元，尚未收取之金額為一百三十九萬七千四百零五元，被告除將前揭收取
    之款項侵吞據為己有外，並將自訴人所有仁化黃昏市場之帳冊表單（九十三年一
    月份報表一份、收取租金等費用之三聯單一份）予以侵占，造成自訴人作業幾陷
    於停擺，權益蒙受嚴重損失，事後被告即不來上班，亦未辦妥離職手續，因認被
    告涉有刑法第三百三十六條第二項之業務侵占罪等語。
二、按犯罪事實應依證據認定之，無證據不得認定犯罪事實。又不能證明被告犯罪者
    ，應諭知無罪之判決，刑事訴訟法第一百五十四條第二項、第三百零一條第一項
    分別定有明文。而所謂認定犯罪事實之證據，係指足以認定被告確有犯罪行為之
    積極證據而言，該項證據自須適合於被告犯罪事實之認定，始得採為斷罪資料，
    苟未能發現相當證據，或證據不足以證明，自不能以推測或擬制之方法，以為裁
    判之基礎。又刑法上之侵占罪，須持有人變易其原來之持有意思而為不法所有之
    意思，始能成立。本件訊據被告乙○○堅詞否認業務侵占犯行，辯稱伊自八十七
    年四月間起受僱擔任仁化黃昏市場行政助理，負責向攤商收取每月之租金、清潔
    費、水費、電費等費用，伊所收取之九十三年一月份之租金等費用共交給自訴人
    五十萬零六百九十五元，因九十三年一月份，該黃昏市場之地主另與辛○○訂立
    土地租賃契約，自訴人與地主間之土地租賃契約已於九十二年十二月三十一日屆
    滿，所以伊才受辛○○之委託，向該黃昏市場攤商另收取租金一百零三萬二千三
    百九十五元，此部分均交給辛○○，伊於九十三年一月初，即打電話向自訴人請
    辭，但未獲回應，又於九十三年一月二十八日委請市場管理員庚○○將證明書交
    給自訴人，請自訴人簽名，再度表明辭意，惟自訴人仍拒簽，伊不得已再於九十
    三年二月二日寄發存證信函提出辭職，伊任職期間，因業務關係持有之每月報表
    及空白三聯單，均放置黃昏市場辦公室之抽屜內，伊於九十三年二月二日與庚○○將鑰匙還給自訴人時，已告知自訴人，伊並未將報表及三聯單取走等語。經查
    自訴人與大里市仁化黃昏市場坐落土地所有人間所訂租賃契約之租期確於九十二
    年十二月三十一日屆滿（租期自八十八年一月一日起至九十二年十二月三十一日
    止），該黃昏市場坐落土地所有人已另與辛○○新訂租賃契約，此有被告提出之
    土地租賃契約書、黃昏市場租賃契約書影本附卷可稽。參以證人辛○○亦證稱伊
    係自九十三年一月十日起，向何月恩等人承租大里市仁化黃昏市場土地，且委託
    被告與攤商簽約及收取租金等費用，九十三年一月份被告將所收取之租金等費用
    共一百零三萬二千三百九十五元交予伊，存入伊先生林志忠在大里市農會之帳戶
    ，該一百零三萬二千三百九十五元均係九十三年一月份簽約之攤商所交付等語；
    證人丁○○、戊○○另均稱伊等有在大里市仁化黃昏市場擺攤，九十二年十二月
    底前之攤位向自訴人承租，九十三年一月份起向新承租人即辛○○承租，該月份
    之租金係要交給辛○○等語。益見被告係因自訴人與大里市仁化黃昏市場坐落土
    地所有人間之租賃契約租期於九十二年十二月三十一日屆滿，該黃昏市場坐落土
    地所有人已另與辛○○新訂租賃契約，辛○○並委託被告與攤商簽約及收取租金
    等費用，簽約後攤商之租金等費用又係指定交予新承租人辛○○，始將九十三年
    一月份收取之租金等費用其中五十萬零六百九十五元交給自訴人，另一百零三萬
    二千三百九十五元交給新承租人辛○○，所收取之租金等費用，被告迄未變易其
    原來之持有意思為不法所有之意思，縱自訴人與大里市黃昏市場坐落土地所有人
    及攤商間另有租約糾葛，亦難認被告有不法所有意圖，此部分自不能令負業務侵
    占罪責。次查證人丙○○雖證稱伊於九十三年二月五日上午，與庚○○至大里市
    仁化黃昏市場辦公室，發現三聯單及報表不見，伊與被告聯絡，被告在電話中說
    交給那邊的人，那邊的人是指林志忠云云，然此為被告所否認，證人庚○○復證
    稱伊受僱自訴人擔任仁化黃昏市場管理員，九十三年一月份，因自訴人與地主間
    之土地租約出問題，伊即沒有辦法繼續管理市場，九十三年一月二十八日被告曾
    將辭職書託伊轉交自訴人，九十三年二月二日伊並與乙○○將辦公室鑰匙交還自
    訴人，三聯單平時均放置辦公室抽屜，抽屜未上鎖，沒有看到被告離職前自辦公
    室帶走東西，伊於九十三年二月五日，有與自訴人之會計丙○○進入辦公室，當
    時係丙○○拿鑰匙打開辦公室，入內後丙○○打開抽屜說三聯單及報表不見，並
    打電話給被告，說什麼話伊不知道，同日下午被告至黃昏市場，伊向被告說報表
    及三聯單不見，被告說她沒有拿等語。則依常情，被告如確於九十三年二月五日
    上午向證人丙○○自承拿走報表及三聯單，證人庚○○焉會不知，被告又何必於
    同日下午再向證人陳福壽否認拿走報表及三聯單？況自訴人所指報表及三聯單均
    無財產價值，被告實無擅取之必要。證人丙○○係自訴人僱用之總會計，所為供
    述難免偏坦自訴人，且與常情不合，尚難作為不利被告之認定。此外又查無其他
    積極證據足資證明被告有何侵占所收取租金等費用及報表、三聯單之犯行，不能
    證明被告犯罪，揆諸首開說明，自應為被告無罪之諭知。
據上論斷，應依刑事訴訟法第第三百四十三條、第三百零一條第一項，判決如主文。
中      華      民      國      九十三      年    六    月    二十五    日
                                  臺灣臺中地方法院刑事第八庭
                                    審判長法  官  朱  光  國
                                          法  官  洪  俊  誠
                                          法  官  鍾  堯  航
右正本證明與原本無異。
如不服本判決，應於送達後十日內向本院提出上訴狀（須附繕本），上訴於台灣高等
法院台中分院。
                                          書記官
中      華      民      國      九十三      年    六    月    二十五    日
